臺灣新竹地方法院刑事判決　　　　　　　　　　　　　九十年度簡上字第一一０號
　　上　訴　人
　　即　被　告　乙○○
　　選任辯護人　李明仙律師
　　　　　　　　王彩又律師
　　　　　　　　耿淑穎律師
右列上訴人因公共危險案件，不服本院新竹簡易庭，於中華民國九十年九月二十一日
所為之九十年度竹交簡字第七九九號第一審簡易判決（聲請簡易處刑案號：臺灣新竹
地方法院檢察署九十年度偵字第四八四六號），而提起上訴，本院管轄第二審之合議
庭判決如左：
    主      文
上訴駁回。
    事      實
一、乙○○明知飲酒過量情形下駕車將導致其注意能力減低，反應能力變慢，而危及
    其他用路人之行車往來安全，仍於民國九十年八月十二日晚上九時多至十一時多
    （聲請簡易判決處刑書載為同月十三日凌晨），在臺北市市○○道、敦化南路路
    口之朱立安娜ＰＵＢ與客戶共二人，飲用黑牌三百ＣＣ啤酒七、八瓶，因服用酒
    類過量，已達不能安全駕駛動力交通工具之狀態，猶駕駛車牌號碼ＤＫ─八八八
    三號自小客車，載送客戶回臺北市○○○路住處，再駕駛上開車輛回臺北市○○
    區○○路四段三００巷二十弄十七號七樓住處睡覺，嗣於翌日（即十三日）上午
    八時左右，復駕駛上開車輛由臺北市住處出發開往新竹市，於上午十時三十分許
    ，到達行政院衛生署新竹醫院內後，未能遵照醫院內部所規劃之車道方向行駛（
    逆向行駛），又因閃避右側欲駛出停車場之車輛，不慎擦撞左側護欄，正在該醫
    院門診大門前護欄邊指揮交通之醫院警衛人員丁○○及甲○○亦因而受傷（過失
    傷害部分，均未據告訴）。嗣經警到場處理，並於當日上午十一時二十一分在新
    竹市警察局第一分局湳雅派出所對乙○○以酒精測定器進行呼、吐氣酒精濃度測
    試，結果濃度達０．４６ＭＧ／Ｌ（即每公升０．４６毫克）。
二、案經新竹市警察局第一分局報請臺灣新竹地方法院檢察署檢察官聲請簡易判決處
    刑。
    理        由
一、認定犯罪事實所憑之證據及其認定之理由：
（一）證人即遭被告車輛側面碰擊之丁○○於警訊時之指訴。
（二）證人即對被告作酒精測試時在場之警員丙○○於本院訊問時之證述。
（三）被告呼、吐氣測試酒精濃度值為每公升０．４６毫克，有酒精濃度檢測單、警
      員對被告所作之測試觀察紀錄表及新竹市警察局竹市警交字第Ｅ000000
      00號舉發道路交通管理事件通知單各一紙在卷可證。
（四）此外，並有新竹市警察局交通警察隊肇事現場圖一紙、道路交通事故調查報告
      表一紙、現場照片四幀附於偵查卷宗可查。
（五）被告乙○○固坦承有於九十年八月十二日晚上九時多至十一時多，在臺北市市
      ○○道、敦化南路路口之朱立安娜ＰＵＢ與客戶喝酒，並駕車送客戶回臺北市
      ○○○路，再駕駛上開車輛回仁愛路住處睡覺，翌日上午八時左右，復駕駛上
      開車輛由臺北市前往新竹市，在行政院衛生署新竹醫院門診大門前撞到護欄等
      情，惟辯稱：我喝酒對我開車並沒有影響，我沒有不能安全駕駛，而且我覺得
      酒測器有問題，並沒有到達０．４６ＭＧ／Ｌ等等。被告此項辯解依據下列理
      由認無可採：
  １、據於事故發生後對被告作酒測之在場警員丙○○於本院訊問時證述：「（問：
      本件被告之酒測是否為你所操作？）答：是我做的。是當時我在湳雅派出所測
      。當天我測了一次就測得酒測值是（每公升）０點四六毫克（即０．４６ＭＧ
      ／Ｌ）。當天是被告肇事，有人受傷就通知我們車禍處理小組到現場，之後我
      們把被告帶回派出所作酒測。」、「當時因為被告操作錯誤，所以在第一、二
      次的時候並沒有測出，因為被告只有含著並沒有吹氣，之後才測出來的，這一
      次是經過正常操作的程序。」，再證人即湳雅派出所警員戊○○於本院訊問時
      亦證稱：「（問：九十年八月十三日當天酒測情形有無錄影？請說明當天情形
      如何？）答：沒有，當天在省立醫院（係指行政院衛生署新竹醫院）停車場內
      發生車禍，市警局通知我到現場，我當天是備勤，到現場時傷者已送進急診室
      ，現場只留下被告，因為現場有人質疑被告有喝酒，依規定我們必須通知警備
      隊即車禍處理小組，車禍處理小組來後在現場對被告做酒測，我們只負責被告
      酒測，酒後肇事致人於傷：：」等語綦詳，足見該酒精濃度檢測單上之數值確
      係經被告呼、吐氣所得之數值，參以該檢測單上亦經被告簽名屬實，是被告事
      後辯稱對酒精濃度檢測單上之數據有所質疑？誠屬無據，不足採信。
  ２、又按酒精檢測對於酒精濃度呼氣已達每公升０．２５至０．５０毫克時，其臨
      床症狀為肌肉無法共濟協調，駕駛危險性升高，感覺機能異常、酒精濃度呼氣
      達每公升０．２３８至０．４７６毫克時，其症狀為興奮，或鎮靜，肌肉協調
      能力受損，反應遲鈍，應認已達不能安全駕駛之標準，有卷附之無酒精耐受性
      個體血中酒精濃度及臨床症狀的關係表、有關酒精在血液內的濃度及其對人的
      影響（引自駱宜安所著刑事鑑識學第三九二項）各一份在卷可查（附於本院卷
      宗）。被告為警查獲時，經檢測酒精濃度達每公升０．４６毫克，有上開酒精
      濃度檢測單可證，而被告於九十年八月十三日上午十時三十分許，駕駛車輛進
      入行政院衛生署新竹醫院後，未能遵照醫院內部所規劃之車道方向行駛，不慎
      擦撞左側護欄，導致正在該醫院門診大門前護欄邊指揮交通之醫院警衛人員丁
      ○○及甲○○受傷，是其駕車顯已受制酒精之影響而使其肌肉無法共濟協調，
      致反應已有遲鈍而不能安全駕駛等情應可證實，是亦可確認被告實已達不能安
      全駕駛之標準。
  ３、再被告肇事時間距離測試時間有五十一分（即自十時三十分至十一時二十一分
      ）之久，測試時間距離飲酒時間亦超過十二小時之久，依一般人在正常酒精代
      謝呈線性代謝模式，即每小時血中乙醇酒精代謝約０‧０１─０‧０１５％（
      Ｗ／Ｖ）即０‧０１─０‧０１５ｇ／１００ｍＬ（即１０─１５ｍｇ／１０
      ０ｍＬ），以在正常人的血中乙醇酒精濃度為呼氣中之２１００倍，則正常人
      每小時的呼氣濃度約減少０‧０４８ｍｇ／Ｌ至０‧０７１ｍｇ／Ｌ，由測呼
      氣量為肇事後五十一分，則可能代謝酒精呼氣量約為０‧０４８ｍｇ／Ｌ至０
      ‧０７１ｍｇ／Ｌ，再加上原呼氣量，則可推定被告乙○○肇事時之酒精呼氣
      量為０‧５０８ｍｇ／Ｌ至０‧５３１ｍｇ／Ｌ（約０‧４６ｍｇ／Ｌ＋０‧
      ０４８ｍｇ／Ｌ至０‧０７１ｍｇ／Ｌ，且回溯至九十年八月十二日晚上十二
      時左右駕駛車輛時之酒精濃度高達１‧０１２ｍｇ／Ｌ至１‧２７７ｍｇ／Ｌ
      （約０‧４６ｍｇ／Ｌ＋（０‧０４８ｍｇ／ＬⅩ１１‧５（小時）至０‧０
      ７１ｍｇ／ＬⅩ１１‧５）、同月十三日上午八時左右駕駛車輛時之酒精濃度
      高達０‧２６８ｍｇ／Ｌ至０‧７０９ｍｇ／Ｌ（約０‧４６ｍｇ／Ｌ＋（０
      ‧０４８ｍｇ／ＬⅩ３‧５（小時）至０‧０７１ｍｇ／ＬⅩ３‧５），亦均
      顯已超過０‧５５ｍｇ／Ｌ之法定標準值（見法務部法醫研究所蕭開平教授所
      撰酒精、藥物測試與交通事故調查）。而對於酒精濃度呼氣已達每公升０．５
      ５毫克時，肇事率為一般正常人之十倍，認已達不能安全駕駛之標準，有法務
      部八十八年五月十八日所發之法八八檢字第００一六六九號函及其所附之八十
      八年五月十日會議紀錄一份在卷可證，而被告於員警測試時呼氣酒精濃度鄰界
      及超過０‧５５ｍｇ／Ｌ之法定標準值，並駕車肇事已如前述，亦可證實被告
      顯已達酒醉而不能安全駕駛之程度。而被告雖於九十年八月十三日上午十一時
      二十二分就汽機車駕駛人酒後生理協調平衡檢測紀錄表認定為能安全駕駛，惟
      被告坦認於酒後駕駛車牌號碼ＤＫ─八八八三號車輛，而於駕駛時之酒精濃度
      均已超過０‧５５ｍｇ／Ｌ之法定標準值，已如前述，尚難以此檢測紀錄表作
      為有利於被告於肇事之時點能安全駕駛之依據，併此敘明。
二、論罪及科刑與適用之法律：
（一）被告乙○○所為，係觸犯刑法第一百八十五條之三服用酒類不能安全駕駛動力
      交通工具而駕駛罪。
（二）原審以被告所犯罪證明確，援引適用刑法第一百八十五條之三、第四十二條第
      二項，罰金罰鍰提高標準條例第二條，量處罰金二萬二千元，如易服勞役以三
      百元折算一日，其認事用法，尚無不合，量刑亦屬妥適。上訴人即被告猶執前
      詞請求撤銷改判，為無理由，應予駁回。
三、依刑事訴訟法第四百五十五條之一第一項、第三項、第三百六十八條，判決如主
    文。
本案經檢察官郭棋湧到庭執行職務。
中      華      民      國    九十一    年      四      月     十七     日
                                  臺灣新竹地方法院刑事第一庭
                                      審判長法官  賴  淑  敏
                                            法官  遲  中  慧
                                            法官  林  秋  宜
右正本證明與原本無異。
本件不得上訴。
                                          書記官  張  雲  娥
中      華      民      國    九十一    年      四      月     十七     日
附錄本案論罪科刑實體法條全文：
刑法第一百八十五條之三：
服用毒品、麻醉藥品、酒類或其他相類之物，不能安全駕駛動力交通工具而駕駛者，
處一年以下有期徒刑、拘役或三萬元以下罰金。
